臺灣高等法院高雄分院刑事判決　　　　　九十三年度上更(一)字第九八號
　　上　訴　人　台灣高雄地方法院檢察署檢察官
　　被　　　告　甲○○
　　選任辯護人　廖湖中律師
右上訴人因被告違反期貨交易法案件，不服臺灣高雄地方法院八十八年度訴字第一九
二六號中華民國八十九年五月三十一日第一審判決（起訴案號：臺灣高雄地方法院檢
察署八十八年度偵字第九七三二號），提起上訴，經最高法院第一次發回，本院判決
如左：
      主      文
原判決關於甲○○部分撤銷。
甲○○共同未經許可，擅自經營其他期貨服務事業，處有期徒刑捌月，緩刑年。登
報資料、開戶及交易須知、合約書、客戶入金資料、客戶退佣資料、未平倉紀錄表、
交易損益表、外匯行情表各壹冊，渣估單貳冊，交易明細表冊，錄音帶、磁碟片各
壹袋均沒收。
      事      實
一、甲○○自民國（下同）八十七年七月間起，至八十八年九月三日止，在蔡友臣所
    經營之高雄市前鎮區○○○路一０五七號七樓之一慶豐國際企業有限公司（下稱
    慶豐公司）任職，擔任該公司盤房即接聽客戶下單買賣外匯工作。明知該公司登
    記之營業項目為：一、財務管理諮詢、分析、診斷顧問業務（證券投資顧問業務
    除外）（會計師業務除外）。二、國內外投資之引介提供諮商顧問業務。三、不
    動產投資計劃分析之顧問業務。四、國際外匯資訊諮詢顧問業務（銀行外匯買賣
    業務除外），並不包括期貨交易輔佐人之其他期貨服務事業，竟與該公司負責人
    蔡友臣，未經許可，基於共同犯意之聯絡，共同經營期貨交易輔佐人之其他期貨
    服務事業。其經營方式為：慶豐公司在上址以登報招聘職員方式招攬不特定客戶
    ，再由慶豐公司代理美國Eastern Vanguard Forex LTD公司（以下稱Eastern公
    司），與客戶簽訂合約書，雙方約定客戶須在公司指定銀行開設帳戶，並匯繳一
    定外幣保證金額（開戶至少美金一萬元)至Eastern公司指定之Honk kong Bank第
    0000000000號帳戶後，再將客戶匯款之水單傳真給Eastern公司，即代表Eastern
    公司與該客戶間完成開戶手續。客戶即可委託慶豐公司人員下單至Eastern 公司
    操作買賣日幣、英磅、瑞士法郎、德國馬克等外幣，再經由Eastern 公司下單從
    事不同幣別之即期或遠期交易，而依各該外幣匯率在市場行情變動之漲跌，結算
    差額，計算客戶盈虧。慶豐公司每介紹一名客戶完成一筆交易，稱為一口，每口
    交易均由Eastern 公司向客戶抽取美金八十元手續費後，再以每口三十元美金退
    佣予慶豐公司。嗣於八十八年三月九日為高雄市調查處於上址查獲，並扣得蔡友
    臣所有，供上開犯罪用之登報資料、開戶及交易須知、合約書、客戶入金資料、
    客戶退佣資料、未平倉紀錄表、交易損益表、外匯行情表各壹冊，渣估單貳冊，
    交易明細表冊，錄音帶、磁碟片各壹袋等物。
二、案經法務部調查局高雄市調查處移送台灣高雄地方法院檢察署檢察官偵查起訴。
      理      由
一、訊據被告甲○○矢口否認有前揭違反期貨交易法之犯行辯稱：公司部門甚多，每
    人負責工作不一樣，伊僅負責接客戶電話，再以電話與美國的公司聯絡，美國方
    面由華語工作人員與客戶接洽，均由客戶自己下單買賣及確認交易，並未幫客戶
    下單買賣外匯云云。惟查：
  (一)右揭被告甲○○於上開期間任職於慶豐公司擔任盤房工作，負責接聽客戶下單買
    賣外匯電話後，再利用公司電話與美國Eastern 公司聯絡下單，而慶豐公司係以
    登報招聘職員方式招攬不特定客戶，並與客戶簽訂合約書，由客戶匯繳一定外幣
    保證金額（開戶至少美金一萬元）至Eastern 公司指定之Honk kong Bank第0000
    000000號帳戶後，即可委託慶豐公司人員下單至Eastern 公司操作買賣日幣、英
    磅、瑞士法郎、德國馬克等外幣，慶豐公司每介紹一名客戶完成一筆交易，稱為
    一口，每口交易均由Eastern 公司向客戶抽取美金八十元手續費後，再以每口三
    十元美金退佣予慶豐公司之事實，業據被告於高雄市調查處訊問時供承不諱（見
    調查處卷第十一至十三頁），核與已審結共犯蔡友臣、蔡家珍二人於高雄市調查
    處訊問時供述情節相符（見調查處卷第五至十頁），證人即客戶沈國龍、王裕國
    二人亦分別於調查處訊問時證述因見慶豐公司招聘職員廣告，前往應徵，經該公
    司引介，匯款至Eastern 公司指定之Honk Kong Bank第0000000000號帳戶，與慶
    豐公司簽訂開戶契約，成為客戶後，陸續進行外匯交易，商品有日幣、英磅、瑞
    士法郎、德國馬克等外幣，每口收手續費美金八十元，客戶可向公司盤房下單，
    再由公司人員打電話至美國Eastern 公司指下單買賣，亦可打電話至公司盤房的
    方式下單等語（見調查處卷第十四至十七頁），其二人於偵查中除證述如何在慶
    豐公司從事外買賣之過程外，並證述客戶不得直接與Eastern 公司聯絡外匯買
    賣事宜等情（見偵查卷第三十三頁背面、三十四頁），且本院當庭勘驗調查人員
    在慶豐公司扣得之錄音帶，該錄音內容均是客戶來電向盤房報外買賣價格、密
    碼、口數，由盤房接聽，此有本院勘驗筆錄足憑（見本院上更一卷第七十五頁）
    ，適與證人沈國龍、王裕國二人證述客戶僅可向慶豐公司盤房下單，不得直接與
    Eastern 公司聯絡下單等情相符，則被告所辯：伊僅負責接客戶電話，再以電話
    與美國的公司聯絡，美國方面由華語工作人員與客戶接洽，均由客戶自己下單買
    賣及確認交易，並未幫客戶下單買賣外匯云云；及證人即同案共犯蔡友臣於本院
    前審審理時供稱，慶豐公司只提供客戶資訊及分析，係由客戶直接向外國下單云
    云；與上述事實不符，均無足採。此外，並有登報資料、開戶及交易須知、合約
    書、客戶入金資料、客戶退佣資料、渣估單、未平倉紀錄表、交易損益表、交易
    明細表、外匯行情表、交易作業查詢表、錄音帶、磁碟片等物扣案可證。
  (二)已審結共同被告蔡家珍於調查處供稱：本公司（即慶豐公司）代表美國Eastern
    公司與客戶簽訂合約書，之後客戶即可自行決定買賣外匯保證金口數，委由本公
    司電話與Eastern 公司取得聯繫下單交易等語（見調查筆錄第八頁正背面），又
    依慶豐公司與客戶所簽訂之合約書，其內容為：「乙方（即客戶）有意在甲方（
    即慶豐公司）開立一個或多個帳戶，以供乙方買賣在Eastern Vanguard Group進
    行交易的某種外幣現貨（以下簡稱為外匯）：：：並以代理人身分執行乙方的外
    匯買賣指令」，有該合約書在卷足稽，而慶豐公司確以登報招聘職員方式招攬不
    特定客戶，亦有登報資料一本在卷足憑，足見慶豐公司係受期貨商Eastern 公司
    委任招攬客戶，代理期貨商接受客戶開戶、接受客戶期貨交易之委託單並交付期
    貨商Eastern 公司執行甚明。而慶豐公司該行為係屬經營期貨交易輔助人之行為
    ，為期貨交易法第八十二條第一項之其他期貨服務事業之範疇，亦有財政部證券
    期貨管理委員會台財證七字第0930116035號函在卷足按（見本院上更一卷第九十
    三頁）。
  (三)慶豐公司之營業項目為：一、財務管理諮詢、分析、診斷顧問業務（證券投資顧
    問業務除外）（會計師業務除外）。二、國內外投資之引介提供諮商顧問業務。
    三、不動產投資計畫分析之顧問業務。四、國際外匯資訊諮詢顧問業務（銀行外
    匯買賣業務除外），並不包括期貨經理事業、期貨顧問事業，此有營業登記證照
    影本在卷可稽（見調查站卷第二十頁），並為被告甲○○於高雄市調處偵訊時陳
    述無誤，則被告對於慶豐公司營業範圍之事項知之甚詳，又被告甲○○自八十七
    年七月間至八十八年九月間於慶豐公司擔任盤房之工作，負責接聽客戶掛單之電
    話及向美國紐約Eastern 公司下單，而盤房於該外匯交易中至為重要，被告擔任
    該公司之盤房，自當熟悉此項業務及相關法令，是以被告另辯稱伊不知公司所經
    營期貨服務事業係屬違法，係屬卸責之詞，不足採信。至慶豐公司登記之營業項
    目有「國內外投資之引介提供諮商顧問業務」，並未包含外匯相關投資之仲介業
    務，經營外匯相關投資之仲介業務，係屬經營外匯業務，依銀行法第四條但書、
    管理外匯條例第五條第二項、中央銀行法第三十五條第一項第二款、第二項，外
    匯經紀商管理辦法等規定，須經中央銀行許可方得經營，亦有中央銀行外匯局九
    十三年六月十五日台央外柒字第0930026305號函及經濟部商業司八十九年二月八
    日經八九商六字第89202407號函各一份附於本院卷第六十六頁足考。是慶豐公司
    未經中央銀行准許，自不得經營外匯業務，亦可確定。
  (四)綜上所述，被告甲○○共同參與未經許可，擅自為期貨交易輔助人之行為，屬經
    營其他期貨服務事業，已臻明確，其否認犯罪，顯無足採，其犯行堪以認定。
二、被告甲○○未經許可擅自經營其他期貨服務事業，係違反期貨交易法第八十二條
    第一項之規定，應依同法第一百十二條第五款之未經許可擅自經營其他期貨服務
    （交易輔助人）事業之罪處罰。被告甲○○僅係受僱人，其與慶豐公司負責人蔡
    友臣，共同經營該期貨服務（交易輔助人）事業，依刑法第三十一條第一項規定
    ，應論以共同正犯。又期貨交易法第一百十二條第五款所謂擅自經營其他期貨服
    務事業，含有多次性與反覆性，被告等基於經營同一事業之目的，在同一時期內
    多次、反覆經營上述事業之行為，應僅成立單純一罪，無連續犯規定之適用，公
    訴人認應論以連續犯，尚有誤會。起訴意旨另認慶豐公司業務人員並提供外幣及
    時匯價及諮詢，及代為電話詢價、報價，而經營外幣保證金交易之期貨顧問事業
    云云。惟所謂經營期貨顧問事業，係指提供場所設備、相關外匯資訊及分析意見
    ，供客戶自行下單從事外匯保證金交易，向客戶收取佣金或手續費用者而言，有
    財政部證券期貨管理委員會台財證七字第0930116035號函在卷足按（見本院上更
    一卷第四十三頁），慶豐公司雖提供外幣及時匯價供客戶參考，惟此僅供客戶下
    單參考之用，而慶豐公司所取得之費用，係由客戶每口交易由Eastern 公司向客
    戶抽取美金八十元手續費後，再以每口三十元美金退佣予慶豐公司，如前所述，
    慶豐公司並非提供該外匯及時資訊所得，即可向客戶收取佣金或手續費，此與經
    營期貨顧問事業有間，併此明。
四、原審未察遽為被告甲○○無罪之諭知，容有未洽，檢察官上訴意旨，執此指摘原
    判決不當，為有理由，自應由本院將原判決關於被告甲○○部分撤銷改判，爰審
    酌被告僅係慶豐公司之受僱人、任職期間未長等一切情狀，量處有期徒刑八月。
    又被告甲○○未曾受有期徒刑以上刑之宣告，有卷內前科表可查，經此偵審教訓
    ，應知警惕諒無再犯之虞，本院認所宣告之刑，以暫不執行為適當，併諭知緩刑
    三年，以勵自新。至扣案之登報資料、開戶及交易須知、合約書、客戶入金資料
    、客戶退佣資料、未平倉紀錄表、交易損益表、外匯行情表各壹冊，渣估單貳冊
    ，交易明細表冊，錄音帶、磁碟片各壹袋，為共犯蔡友臣所有，且為供犯罪所
    用之物，應依刑法第三十八條第一項第二款沒收。至於扣案營業登記證照影本，
    非供犯罪所用之物，無庸沒收，併予敘明。
五、被告蔡家部分已判決確定，不予論列，併此明。
據上論斷，應依刑事訴訟法第三百六十九條第一項前段、第三百六十四條、第二百九
十九條第一項前段、期貨交易法第一百十二條第五款、刑法第十一條前段、第二十八
條、第三十一條第一項、第七十四條第一款，判決如主文。
本案經檢察官陳新慶到庭執行職務。
中    華    民    國     九十三     年       六       月      二十九    日
                              臺灣高等法院高雄分院刑事第六庭
                                  審判長法官  王憲義
                                        法官  趙文淵
                                        法官  張盛喜
右正本證明與原本無異。
如不服本判決應於收受本判決後十日內向本院提出上訴書狀，其未述上訴理由者，
並得於提起上訴後十日內向本院補提理由書狀（均須按他造當事人之人數附繕本)「
切勿逕送上級法院」。
                                      書記官  林淑敏
中    華    民    國     九十三     年       七       月       一       日
附錄：本判決論罪科刑法條：
期貨交易法第一百一十二條第五款：
有下列情事之一者，處七年以下有期徒刑，得併科新臺幣三百萬元以下罰金：
五  未經許可，擅自經營期貨信託事業、期貨經理事業、期貨顧問事業或其他期貨服
    務事業者。
                                                                      ＱＫ
